【裁判字號】    97,訴,712
【裁判日期】    970825
【裁判案由】    清償債務
【裁判全文】
臺灣臺南地方法院民事裁定               97年度訴字第712號
原      告  甲○○
                      現於台灣高雄監獄執行中
被      告  乙○○
            戊○○
上列原告與被告乙○○、戊○○間請求清償債務事件，本院裁定
如下：
    主  文
本院97年度救字第14號准予訴訟救助之裁定，應予撤銷。
原告應於本裁定送達翌日起15日內補繳裁判費新臺幣貳拾貳萬柒
仟陸佰元，及提解費用新臺幣壹萬零伍佰貳拾元，逾期未補正繳
納，即駁回其訴。
    理  由
一、按當事人無資力支出訴訟費用者，法院應依聲請以裁定准予
    訴訟救助，當事人力能支出訴訟費用而受訴訟救助或其後力
    能支出者，法院應以裁定，撤銷救助，並命其補交暫免之費
    用，民事訴訟法第107條第1項、第113條第1項分別定有明文
    。惟所謂力能支出訴訟費用，係指非窘於生活，且確有籌措
    款項以支出訴訟費用之信用技能而言。是法院依該規定裁定
    撤銷訴訟救助者，必有足資認定當事人力能支出訴訟費用之
    證據始得為之，此與當事人聲請訴訟救助之事由，僅須釋明
    者有別，最高法院97年度台抗字第212號裁定意旨參照。
二、聲請意旨略以：債權人吳佳聲與被告乙○○及訴外人丙○○
    、己○○、丁○○間清償債務事件，訂立協議書，約定被告
    乙○○及丙○○、己○○、丁○○清償債務之金額、期限及
    未依約清償之違約金，並以被告戊○○為連帶保證人，其後
    債權人吳佳聲已將對被告之上開債權讓與原告、第三人許玉
    玲及債權人吳佳聲，但被告未依約定清償，為此提起清償債
    務之訴，請求被告乙○○給付原告及第三人許玉玲、吳佳聲
    新台幣（下同）400萬元及自民國91年3月10日起至清償日止
    ，按年息百分之20計算之利息，及2000萬元之懲罰性違約金
    。被告戊○○應給付原告及第三人許玉玲、吳佳聲50萬元，
    及自91年7月10日起至清償日止按年息百分之5計算之利息。
    （對被告丙○○、己○○、丁○○部份業於訴訟程序中撤回
    ）。然原告於91年6月6日因案遭收押，現在監服刑中，刑期
    於103年7月21日始屆滿，現無收入，名下亦無財產，故無資
    力支出訴訟費用，爰依據民事訴訟法第107條之規定，聲請
    訴訟救助等語。
三、本件原告於起訴時聲請訴訟救助，並提出執行指揮書1份在
    卷可參，復經原裁定法院依職權調閱臺灣高等法院在監在押
    全國紀錄表、稅務電子閘門財產所得調件明細表各1份附卷
    ，固認原告主張其因在臺灣高雄監獄執行而無資力支出本件
    訴訟費用，已盡釋明之責任，而以97年度救字第14號裁定准
    予訴訟救助。惟查：
    (一)自85年起，以原告為債權人向聲請本院民事強制執行之事
      件共計98件，有本院民事執行處分案查詢表1份附卷可參
      ，經本院依職權調閱其中本院95年度至97 年度原告聲請
      之強制執行案件，計有95年度執字第37315號、95年度執
      字第55885號、96年度執字第3587號、96年度執字第9283
      號、9 6年度執字第36354號、96年度執字第40685 號、96
      年度執字第46468號、96年度執字第50777號、96年度執字
      第66451號、96年度執字第67388號、96年度執字第69813
      號、96年度執字第82779號、96年度執字第82870號、96年
      度執字第82874號、97年度執字第1106號、97年度執字第
      1107號、97年度執字第11307號執行卷宗，審核上開執行
      事件之債權憑證及執行結果，(1)96年度執字第82874號債
      務人許榮月執行事件，業經核發債務人許榮月對第三人中
      華郵政股份有限公司台南郵局之薪資債權移轉命令。(2)96
      年度執字第3578號債務人陳建成執行事件，原告於96年4
      月16日受償存款債權4,903元、動產拍賣價款60,000元。
      (3)96年度執字第69813號債務人邱慧珍、佟昆嶺執行事件
      ，取得債務人邱慧珍對第三人府城航站停車場之薪資債權
      移轉命令；另取得債務人佟昆嶺對第三人漢欣國際股份有
      限公司高雄分公司之薪資債權移轉命令。(4)96年度執字第
      36534號債務人洪麗雲、梁福成執行事件中，於96年10月9
      日受償67,930元。
    (二)另本院97年度國字第3號原告甲○○、許玉玲請求國家賠
      償事件，審理中證人徐育杰到庭證述其為甲○○之債務人
      ，其自94年3月10日之後均陸續還款，約已清償15萬元左
      右，現每月仍持續還款5000元，經本院調閱該卷宗查核明
      確，並有該案97年2月18日辯論筆錄、證人徐育杰提出之
      和解書、匯款執據等可參。
    (三)本件被告乙○○自93年2月起每月陸續匯款1萬元或5000元
      不等金額予原告配偶許玉玲，有被告提出之郵政國內匯款
      執據可參（本院卷23－49頁）。
    (四)又原告現雖於臺灣高雄監獄執行中，然至97年6月26日止
      ，其有結存金額保管金12,238元、勞作金4,623元，此有
      臺灣高雄監獄97年6月26日高監總字第0970002958號函在
      卷足參。
    (五)綜合上開各項資料，足認原告雖現於監獄中執行，然非窘
      於生活，且確有籌措款項以支出訴訟費用之能力，爰依民
      事第113條1項之規定，撤銷本院97年度救字第14號准予訴
      訟救助之裁定。
四、按撤銷訴訟救助後，法院應命原告補交暫免之費用。經查，
    本件訴訟標的金額，依原告請求之聲明，為客觀訴之合併，
    其金額應合併計算，是本件原告請求被告二人分別給付共24
    ,500,000 元，應繳第一審裁判費227,600元；之前原告聲請
    提解，其提解費用二次分別為5,060元（本院卷第7頁）、5,
    460元（提解費用參考標準表），共計10,520元，是本件原
    告暫免預納之費用為238,120元，限原告於本裁定送達翌日
    起20日內向本院（臺南市○○路○段308號）補繳上開費用，
    逾期不補正繳納，即駁回原告之訴，特此裁定。
五、依民事訴訟法第95條、第78條，裁定如主文。
中    華    民    國    97    年    8     月    25    日
                  民事第二庭    法  官  蔡孟珊
以上正本係照原本作成。
如對本裁定抗告須於裁定送達後10日內向本院提出抗告狀，並繳
納抗告費新臺幣1,000元。
中    華    民    國    97    年    8     月    25    日
                                書記官  吳幸芳


司法院資訊處製作；財團法人民間司法改革基金會備份。
